臺灣苗栗地方法院刑事判決　　　　　　　 95年度訴字第664號
公　訴　人　臺灣苗栗地方法院檢察署檢察官
被　　　告　乙○○
被　　　告　甲○○
上列被告等因脫逃等案件，經檢察官提起公訴（95年度偵字第51
53號），本院判決如下：
    主  文
乙○○犯脫逃罪，處有期徒刑參月，如易科罰金，以新臺幣壹仟
元折算壹日。
甲○○犯強暴、脅迫便利人犯脫逃罪，處有期徒刑拾月。
    事      實
一、甲○○於民國95年10月10日凌晨零時35分許，駕駛車牌號碼
    Q9─3449號自用小客車搭載乙○○，途經苗栗縣苗栗市南勢
    里國馨社區之際，適有苗栗縣警察局苗栗分局警員丙○○、
    歐陽政兩人，因該社區旁果園經常失竊，正駕駛巡邏警車在
    上述社區巡邏，發現甲○○、乙○○於深夜駕駛上述車輛由
    社區內往外行駛之狀況。丙○○、歐陽政兩人懷疑甲○○、
    乙○○2 人行徑有異，乃攔停上述車輛盤查，並請其等2 人
    下車，因甲○○未攜帶身份證件，而在該車輛右前座旁車外
    ，乙○○則自牛仔褲口袋拿出證件受檢時，警員丙○○發現
    乙○○手中夾帶有玻璃球及裝有安非他命之夾鏈袋，迅即出
    手抓住乙○○之雙手並予壓制在地依法逮捕，已控制乙○○
    身體自由於公權力支配下。斯時，上開玻璃球及裝有安非他
    命之夾鏈袋掉落地上，甲○○見狀，基於以強暴、脅迫便利
    人犯脫逃及傷害之犯意，從駕駛座旁空間繞至右前座旁，自
    丙○○背後，以左手勒住丙○○之脖子，再以右手強拉及敲
    打丙○○之雙手，欲讓乙○○掙脫逮捕以便利其逃脫，致丙○○所穿著之警察制服撕裂、左右手袖釦掉落及斷裂，同時
    亦造成丙○○左手第2 指擦傷之傷害。此時，歐陽政則在一
    旁持槍警戒，先出言警告甲○○已涉及妨害公務，並與丙○○共同依法執行職務逮捕甲○○時，甲○○竟接續以腳猛踢
    丙○○腿部，致丙○○亦受有右膝蓋擦傷之傷害，甲○○並
    以：看是誰逮捕他，他就要和誰拼到底，看到底誰死等語相
    脅迫。乙○○則基於脫逃之犯意，利用甲○○以暴力箝制及
    毆打丙○○之機會，掙脫逮捕，並速往國馨社區內之住處方
    向脫逃，同時將先前掉落地上之玻璃球及裝有安非他命之夾
    鏈袋取走。嗣經支援之警力到場，始順利將甲○○及乙○○
    逮捕，並在現場地上尋獲散落之微量安非他命顆粒而查獲（
    甲○○、乙○○涉犯毒品危害防制條例部分，由檢察官另行
    偵辦中）。
二、案經苗栗縣警察局苗栗分局報告臺灣苗栗地方法院檢察署檢
    察官偵查起訴。
    理      由
一、訊據被告劉美雲固坦承於上述時間，搭乘被告甲○○所駕駛
    之前述自用小客車，行經苗栗縣苗栗市南勢里國馨社區時為
    警盤查，並為1 位警員壓制在地等事實，但否認有脫逃犯行
    ，辯稱：我沒有攜帶安非他命及吸食器，也沒有脫逃，現場
    散落的6 顆白色金體，不知道是何人的等語；被告甲○○固
    坦承於上述時間，駕駛前述自用小客車，搭載被告劉美雲，
    行經苗栗縣苗栗市南勢里國馨社區時為警盤查，但否認有暴
    力便利脫逃、妨害公務等犯行，辯稱：當時警察要搜乙○○
    的身體，我說現在不能搜，要回到女警隊才能搜，我有撥開
    警察的手。後來有1 個警察用手按我的肩膀，我有把他撥開
    ，我有掙扎，如果警察有受傷的話，可能是拉扯之中造成的
    ，我不是故意要踢警察等語。
二、惟查：
（一）證人丙○○於檢察官偵查時（參偵卷第51頁至第52頁）及
      於警詢時（參偵卷第21至25頁。證人丙○○於警詢時之陳
      述，係被告以外之人於審判外之陳述，依據刑事訴訟法第
      159 條第1 項之規定，原無證據能力。但被告甲○○、乙○○2 人，於本案言詞辯論終結前，均未對證人丙○○警
      詢筆錄的證據能力表示異議，本院認證人丙○○警詢筆錄
      做成時之情形，並無不適當的情況，依據刑事訴訟法第
      159 條之5 第1 項、第2 項之規定，本院自得將之採為證
      據，附此敘明。）證稱：因苗栗縣苗栗市國馨社區旁果園
      常遭竊，果園之主人要求渠加強夜間巡邏，於95年10月10
      日凌晨，與同事歐陽政駕駛警車至苗栗市國馨社區巡邏。
      嗣於同日凌晨零時35分左右，看見被告甲○○駕駛車號Q9
      ─344 號自用小客車搭載乙○○，由國馨社區內往外駛來
      。渠等懷疑被告甲○○2 人係前來竊取果園物品，乃攔下
      該車盤查。因當時夜間視線不良，深恐該車內藏有兇器會
      危及渠等安全，即請被告甲○○2 人下車接受盤查。當被
      告乙○○下車接受盤查時，渠發現被告乙○○從口袋掏出
      1 包夾鏈袋裝著安非他命及1 支安非他命吸食器，旋依現
      行犯之規定，出手抓住被告乙○○之雙手，並予壓制在地
      依法逮捕。而前開玻璃球及裝有安非他命之夾鏈袋掉落地
      上，被告甲○○見狀自渠背後，以左手勒住丙○○之脖子
      ，再以右手強拉及敲打渠之雙手，導致渠所穿著警察制服
      撕裂、左右手袖釦掉落及斷裂，也造成渠左手第2 指擦傷
      。此時，歐陽政則在一旁持槍警戒，先警告被告甲○○已
      涉及妨害公務，並與渠一同逮捕被告甲○○，但被告甲○○再用腳猛踢渠腿部，使渠右膝蓋擦傷。被告甲○○並說
      ：看是誰逮捕他，他就要和誰拼到底，看到底誰死等語。
      被告乙○○則利用上述機會掙脫逮捕，並往國馨社區內之
      住處方向脫逃，同時將先前掉落地上之玻璃球及裝有安非
      他命之夾鏈袋取走。而渠則在現場地上尋獲散落微量晶體
      ，經以毒品檢測包檢驗，呈毒品安非他命藍色反應等情。
（二）是由證人丙○○的上述證詞觀察，核與證人歐陽政於檢察
      官偵查時證述之情節相符（參偵卷第52至53頁），又參考
      卷附之照片3 張（參偵卷第28至29頁）所示，可知證人丙○○、歐陽政2 人，於上述時地所採得之微量晶體，呈安
      非他命藍色反應之事實，足見證人丙○○上述證詞真實可
      採。再斟酌本院審卷所附之臺灣苗栗地方法院檢察署96年
      1 月10日函及函附毒品案移送書及被告乙○○（編號95Ａ
      296） 中山醫學大學附設醫院藥物檢測報告、被告乙○○
      尿液檢體編號對照表、被告甲○○（編號95Ａ295） 中山
      醫學大學附設醫院藥物檢測報告、被告甲○○尿液檢體編
      號對照表、苗栗縣警察局苗栗分局96年1 月12日栗警偵字
      第0960000273號函（附於95年12月21日準備程序筆錄之後
      ）所示，可知被告甲○○、劉美雲為警逮捕後，所採集之
      尿液，經送請鑑驗結果，均呈安非他命陽性反應等事實。
      由此足見，被告甲○○、乙○○有施用毒品之情形。再觀
      察卷附之大千綜合醫院診斷證明書1 張、照片6 張（參偵
      卷第6 張）所示，可見證人丙○○於95年10月10當天，受
      有左指2 指、右膝擦傷等傷害。由此可徵，證人丙○○、
      歐陽政於上述時地，盤查被告乙○○時，發現被告乙○○
      手中夾帶有玻璃球及裝有安非他命之夾鏈袋，旋即依現行
      犯予以逮捕。但被告甲○○見狀，為助被告劉美雲脫逃，
      以上述強暴、脅迫方式，妨害證人丙○○等人執行公務，
      導致證人丙○○之警察制服破裂、身體受有上述傷害，被
      告乙○○趁機脫逃，應為本案發生之經過。
（三）綜上，被告甲○○、劉美雲上述辯解，均為臨訟卸責之詞
      ，均不可採信。此外，復有大千綜合醫院診斷證明書、警
      製查獲報告書，現場及丙○○受傷、警察制服破裂等照片
      在卷可佐，其等犯行洵堪認定。
三、核被告甲○○所為係犯刑法第162 條第2 項之強暴、脅迫便
    利脫逃罪、第277 條第1 項傷害罪，被告乙○○所為係犯刑
    法第161 條第1 項脫逃罪。被告甲○○所犯強暴、脅迫便利
    脫逃罪部分，雖同時有妨害公務之行為，而其妨害公務行為
    ，已包括於便利脫逃中，是妨害公務部分，不另論罪（最高
    法院24年上字第631 號及42年台上字第124 號判例參照）。
    至檢察官認被告甲○○上述行為，另犯刑法第135 條第1 項
    之妨害公務罪，容有誤會，附此敘明。又被告甲○○所犯傷
    害罪與暴力便利脫逃罪，有想像競合犯之裁判上一罪關係，
    應依刑法第55條規定，從一重之強暴、脅迫便利脫逃罪處斷
    。爰審酌被告甲○○為使持有安非他命毒品及吸食器之被告
    乙○○脫逃，而以上述強暴、脅迫之方式，妨害警員執行逮
    捕現行犯即被告乙○○之公務，並導致警員受傷，惡性非輕
    ；被告乙○○持有安非他命毒品等物為警逮捕後，利用被告
    甲○○對警員強暴、脅迫之際脫逃，亦不足為取。復斟酌其
    等2 人，於上述明確證據之下，仍否認犯行，飾詞卸責，犯
    後態度不佳。再考量其等犯罪之動機、目的、手段及所造成
    之損害，暨被告甲○○尚未賠償告訴人丙○○之損害等一切
    情狀，分別量處如主文所示之刑，並就被告乙○○脫逃罪部
    分，諭知易科罰金之折算標準。
據上論斷，應依刑事訴訟法第299 條第1 項前段，刑法第161 條
第1 項、第162 條第2 項、第277 條第1 項、第55條、第41條第
1項 前段，刑法施行法第1條之1。
本案經檢察官魏宏安到庭執行職務。
中　　華　　民　　國　　96　　年　　3 　　月　　28　　日
　　　　　　　　　刑事第三庭  審判長法　官　柳章峰
                                    法  官  顧正德
                                    法  官  呂曾達
以上正本證明與原本無異。
如不服本判決，應於判決送達後10日內向本院提出上訴狀（應抄
附繕本）。告訴人或被害人如對於本判決不服者，應具備理由請
求檢察官上訴，其上訴期間之計算係以檢察官收受判決正本之日
期為準。
                                    書記官  許千士
中　　華　　民　　國　　96　　年　　3 　　月　　28　　日
附錄本案論罪法條全文：
刑法第161 條第1 項、第162 條第2 項。
中華民國刑法第161條
（脫逃罪）
依法逮捕、拘禁之人脫逃者，處 1 年以下有期徒刑。
損壞拘禁處所械具或以強暴脅迫犯前項之罪者，處 5 年以下有期
徒刑。
聚眾以強暴脅迫犯第 1 項之罪者，在場助勢之人，處 3 年以上
 10 年以下有期徒刑。
首謀及下手實施強暴脅迫者， 處 5 年以上有期徒刑。
前三項之未遂犯，罰之。
中華民國刑法第162條
（縱放或便利脫逃罪）
縱放依法逮捕拘禁之人或便利其脫逃者，處 3 年以下有期徒刑。
損壞拘禁處所械具或以強暴脅迫犯前項之罪者，處 6 月以上 5
年以下有期徒刑。
聚眾以強暴脅迫犯第 1 項之罪者，在場助勢之人，處 5 年以上
 12 年以下有期徒刑；首謀及下手實施強暴脅迫者，處無期徒刑
或7 年以上有期徒刑。
前三項之未遂犯罰之。
配偶、五親等內之血親或三親等內之姻親，犯第 1 項之便利脫逃
罪者，得減輕其刑。
